【裁判字號】    89,交易,154
【裁判日期】    900315
【裁判案由】    過失致死
【裁判全文】
臺灣花蓮地方法院刑事判決                        八十九年度交易字第一五四號
    公  訴  人  臺灣花蓮地方法院檢察署檢察官
    被      告  乙○○
    選任辯護人  廖學忠
右列被告因過失致死案件，經檢察官提起公訴（八十九年度偵續字第三二號），本院
判決如左：
    主  文
乙○○無罪。
    理  由
一、公訴意旨略以：被告乙○○未查明陳玉姍無機車駕駛執照，應不得駕駛機車，竟
    於民國八十八年十一月二十三日十一時許，在花蓮縣秀林鄉○○村○○路四十一
    號，將其所有車牌ＨＤＵ─３３７號重機車，交予陳玉珊駕駛，陳玉姍遂駕駛該
    機車，後搭載乙○○之女兒丙○○，於同日上午十一時五十分許，沿花蓮縣新城
    鄉○○○○路由北往南行駛，途經該路一九○公里五○○公尺處，應注意並能注
    意遵守道道路交通號誌，按遵行方向順序行駛，竟疏未注意該道路係單行道，彎
    道而逆向且未靠右行駛，致與丁○○（另案經不起訴處分）所駕駛車牌ＳＮ─３
    ８１號大貨車相撞，造成機車倒地，致陳玉姍頭部外傷顱內出血死亡，因認被告
    涉有刑法第二百七十六條第一項過失致死罪嫌云云。
二、按犯罪事實應依證據認定之，無證據不得推定其犯罪事實；又不能證明被告犯罪
    者，應諭知被告無罪之判決，刑事訴訟法第一百五十四條、第三百零一條第一項
    分別定有明文。又事實之認定，應憑證據，如未能發現相當證據，或證據不足以
    證明，自不能以推測或擬制之方法，以為裁判基礎（最高法院四十年臺上字第八
    六號判例參照）。訊之被告乙○○堅決否認右揭犯行，辯稱：伊女兒丙○○不會
    騎機車，陳玉姍說她會騎機車，所以才將機車借給她，當天她們要去太魯閣，是
    陳玉姍開口向伊借車，遂將機車鑰匙交給她，案發前一、二天，陳玉姍均有騎機
    車載丙○○之情形等語。經查：
 （一）選任辯護人以本件原係告訴人甲○○對臺灣花蓮地方法院檢察署（下簡稱花
       蓮地檢署）八十九年度偵字第二一八○號乙○○過失致死案件中，就被告將
       機車交予丙○○駕駛而發生車禍為不起訴處分聲請再議，案經臺灣高等法院
       花蓮分院檢察署（花蓮高分檢）檢察長發回續查，復經檢察官提起公訴，然
       本件之起訴是否逾越續查命令之範圍，其起訴恐不生效力云云，惟查：花蓮
       高分檢檢察長之發回續查命令已指明應再偵查被告對丙○○、死者陳玉姍二
       人騎乘機車熟練程度是否知悉等詞，此有上開命令附卷可參，故本件起訴應
       無逾越續查命令之範圍，況檢察官本應就其偵查所及之認知為起訴或不起訴
       處分，經發回續行偵查而為起訴之犯罪事實，應無需完全受發回續查命令拘
       束，故選任辯護人上開辯護，應非可採，合先敘明。
 （二）陳玉姍及丙○○因乘機車，於八十八年十一月二十三日十一時許，與丁○○
       發生車禍，陳玉姍因而死亡，此等事實業已明確，然當時究係陳玉姍駕駛機
       車搭載丙○○，或為丙○○駕車後載陳玉姍，分經花蓮地檢署檢察官為不同
       之認定，此有花蓮地檢署八十九年偵字第一八七六號丙○○過失致死案件起
       訴書、本件起訴書各一份在卷可參，故上開車禍究係何人騎乘機車乙結，實
       有所爭議；然本件公訴人認被告乙○○涉有過失致死罪嫌云云，係因認其將
       機車借予無駕駛執照之陳玉姍，肇致陳玉姍因車禍身亡，故本件論究被告乙
       ○○有無過失犯行時，應可無庸採認該車禍發生時，係陳玉姍或丙○○駕駛
       機車，應僅需審認被告將機車交陳玉姍、丙○○使用乙節有無過失。
 （三）按汽車駕駛人允許無駕駛執照者駕駛而肇事，致人於死或傷時，其過失責任
       之有無，應就具體事實，詳加以審認，並以其過失與結果發生之間，有無相
       當因果關係以為斷，非謂將車交與無駕照者駕駛而肇事，即當然應負過失之
       刑責（最高法院七十一年臺字第一四二七號判決參照）。亦即過失責任之有
       無，應以行為人之懈怠或疏虞與結果之發生有無相當因果關係為斷。而所謂
       相當因果關係，係指依智識經驗為客觀之觀察，認為在一般情形下，在同一
       之條件，均可發生同一之結果者，則該條件即為發生結果之相當條件。反之
       ，如在一般情形下，有此條件存在，依客觀之觀察認不必皆發生此結果者，
       則該條件即與結果不相當，亦即無相當因果關係，僅能屬偶然事實。經查，
       被告自始均堅稱伊明知丙○○不會騎機車等詞，衡諸常理，被告若對此有所
       認識，於陳玉姍、丙○○向被告借車時，其主觀上應係認將機車交陳玉姍駕
       駛，始符合常理，否則豈會令其愛女甘冒不會駕車之危險，故被告雖明知丙
       ○○不會駕車，然仍將機車交付，應係對陳玉姍自陳其具備騎車能力等語有
       信賴基礎。
 （四）陳玉姍於案發前一、二天於花蓮縣境，均有實際駕駛機車之經驗，此經證人
       戊○○到庭證稱：「（法官問證人：何時見過被害人的？）八十八年十一月
       二十一日。當時我表妹丙○○跟被害人陳玉姍到我家跟我借機車騎，她們說
       要到長橋買早點，我有將機車借給她們，當時是陳玉姍騎機車。她們買完早
       點後，有將機車還給我。」、「（法官問證人：買早點的地點距離你家多遠
       ？）約兩公里左右」、「（法官問證人：你有無問陳玉姍跟丙○○會否騎機
       車？）因為我從未看過丙○○騎機車，所以我有問陳玉姍是否會騎，她說她
       會騎。」等語。另證人己○○則證述：「（法官問證人：案發前一天有看過
       丙○○及被害人嗎？）是的，那天下午三點左右，被告及丙○○跟陳玉姍到
       崇德找我，因為他們二人第二天就要回台北了，且要住在我那兒。並準備到
       崇德下村買名產，我本來是要載陳玉姍，丙○○是要讓被告載，但陳玉姍對
       我說，阿姨我會騎機車，不讓我載她，且說她在台北有騎過機車，當時丙○
       ○已經坐上被告的車後，然而陳玉姍說他要騎，且要載丙○○。我當時還笑
       陳玉姍說，你個子很小，而丙○○個子大，如何載丙○○，陳玉姍還說他常
       在台北騎機車，所以事後才由陳玉姍騎載丙○○，而被告自己騎一輛。該處
       距離名產店三公里，當時丙○○及陳玉姍確實有去買名產，回程時，也是陳
       玉姍騎機車，我有看到。」等詞，而證人丙○○則證以：「（法官問證人：
       在台北時你們有出去過嗎？）有，陳玉姍住新店，我住台北市。我們曾一起
       騎機車去買米，是陳玉姍載我的，我在台北沒有騎過機車。」等語，堪認陳
       玉姍於案發前確實有實際駕車之經驗與技術，且駕駛路途非短，故雖陳玉姍
       未領有駕駛執照，應僅係違反道路交通安全之行政管理規定，尚難認其缺乏
       駕駛經驗與常識。
 （五）被告既因信賴陳玉姍確實有駕車能力，始同意出借機車，且主觀上僅同意由
       陳玉姍駕駛；至於案發時是否由丙○○駕駛，亦無法預見且未能注意。況陳
       玉姍已具備駕車之能力及經驗，故本件死者之死亡，應與其是否有駕駛執照
       無直接關係。綜上，被告前開之懈怠疏虞行為與死者之死亡結果之間，難謂
       有相當因果關係，自不得令被告負過失致死刑責。
三、本件復查無其他積極證據足認被告有何公訴人所指之犯行，其犯嫌應屬不足，自
    應為無罪之諭知。
據上論斷，應依刑事訴訟法第三百零一條第一項，判決如主文。
本案經檢察官李子春到庭執行職務。
中      華      民      國      九十      年      三     月    十五    日
                                臺灣花蓮地方法院刑事庭
                                    法  官  鄭  培  麗
右正本證明與原本無異。
如對本判決不服，應於送達後十日內，向本院提出上訴狀。（應抄附繕本）告訴人或
被害人如對於本判決不服者，應具備理由請求檢察官上訴，其上訴期間之計算係以檢
察官收受判決正本之日期為準。
                                    法院書記官
中      華      民      國      九十      年      三     月    十六    日


司法院資訊處製作；財團法人民間司法改革基金會備份。
